# R02 Rstudio {-}

## Crear un archivo de script (R)

Desde el RStudio abrir un nuevo archivo de texto (file/new file/Text File) al que llamaremos script_RO2.<span style="color:red">txt</span>  

En el script recién creado pegar el siguiente código:  

```{r, comment= "", eval= F}
# Este es mi primer script de ejercicios en R
x <- 5:10
x
mean(x)
```
¿Se ven las líneas de código con diferentes colores?

¿Se puede usar la combinación de teclas CTR + R (los usuarios linux probablemente deban usar CTR + enter) para enviar código a la consola?

Ahora guardar el **script_R02.<span style="color:red">txt</span>**, como **script_R02.<span style="color:red">R</span>** (File/Save as)   
¿Se aprecia algún cambio en los colores del código?   
¿Se puede usar la combinación de teclas CTR + R (los usuarios linux probablemente deban usar CTR + enter) para enviar código a la consola?  
Si funciona en la consola debería verse:  

```{r, echo = F}
x <- 5:10
x
mean(x)
```

¿Que se puede concluir acerca de la diferencia entre guardar un script con extensión txt o r/R? 

<!-- **RTA** Cuando guardamos el archivo con extensión txt, el RStudio lo procesa como a un archivo de texto común. Al leer el archivo con extensión r/R, entiende que tiene un formato particular y habilita las funcionalidades específicas para ese idioma de programación. -->

##  interacción con R (RR)
Ejecutar las siguientes líneas de comando. Por ahora no es importante que identifiquen que es lo que se hace en cada línea. El objetivo es familiarizarse con las ventanas y la interacción RStudio y R  

```{r}
# mi grafiquito
x <- 1:10
y <- x*10
plot(x, y)
```

```{r, include= F}
dev.off()
```

¿Cuál de los siguientes pasos siguieron para realizar la tarea?  
<ol>
<li>  Tipeando en la consola  </li>
<li>  Tipeando en el script y enviando el código a consola (CTRL + R) </li> 
<li>  Copiando y pegando en consola </li>
<li>  Copiando y pegando en el script y enviando el código a consola (CTRL + R) </li>   
</ol>

## Visualizar en consola (RR)
Visualizar en consola la salida del siguiente código

```{r}
300:400
```

¿Qué nos indican los números entre corchetes a la izquierda de la consola?
