# R04 Indexación y Filtros {-}

## Vector LETTERS (R)

Explorar el objeto LETTERS que viene definido con el paquete básico de R ¿cuántos elementos tiene?

```{r, comment=""}
LETTERS
```

## Indexación de vectores (RR)

Obtener los 10 primeros elementos de LETTERS

```{r, comment="", echo= F}
LETTERS[1:10]
```

<!-- RTA -->

```{r, comment="", include= F}
LETTERS[1:10]
```


## Indexación de vectores (RRR)

Explicar que hacen las siguientes líneas de comando

``` {r, comment= "", }
miX <- 10:1
names(miX )
names(miX ) <- LETTERS[1:10]
```

```{r}
miX
```

## Indexación de vectores (RRR)

Dado el siguiente vector miX

``` {r, comment= "", echo= F}
miX <- 10:1
names(miX ) <- LETTERS[1:10]
miX
```

Obtener los cinco primeros elementos de **_miX_** mediante:  
  <ol>
  <li> Un vector numérico  </li>
  <li> Un vector con los **nombres** correspondientes a esos elementos  </li>
  <li> Un vector lógico  </li>
  </ol>
  
<!-- **RTA**   -->

```{r, comment="", include= F}
miX[1:5]
miX[c("A", "B", "C", "D", "E")]
miX[c(T, T, T, T, T, F, F, F, F, F)]
```

## Indexación de vectores (RRR)

Explorar el objeto **_x_** que se da a continuación (Por ahora no importan los comandos que utilizamos para generarlo)

```{r}
  set.seed(300)
  x <- sample(1:100, 40, replace=T)
```

<ol>
<li> Obtener los **_valores_** de los **_elementos_** ubicados en las posiciones 5, 10, 15 y 20 de este vector </li>
<li> Generar un nuevo objeto llamado **_miY_**, repitiendo cuatro veces el primer elemento de **_x_**, tres veces el segundo elemento y dos veces el tercer elemento. **_miY_** debería verse así:  </li>
</ol>

```{r, echo = F}
x[rep(x=1:3, times= 4:2)]
```

<!-- **RTA**   -->

```{r, comment="", include= F}
x[c(5, 10, 15, 20)]
miY <- x[c(1,1,1,1,2,2,2,3,3)]
miY
```

## Indexación: índices lógicos vs which (RRR)

Explorar el objeto **_x_** que se da a continuación

```{r}
  set.seed(300)
  x <- sample(1:100, 40, replace= T)
```

```{r, echo= F}
  idx1 <- x >= 20
  idx2 <- which(x >= 20)
```

<ol>
<li> Generar un vector lógico, que llamaremos **_idx1_**. El mismo tomará valores <span style="color:red">T</span>  para aquellos valores de **_x_** mayores o iguales a 20 y <span style="color:red">F</span> para los valores de **_x_** menores a 20 </li>
<li> Utilizar el objeto **_idx1_** recién generado para obtener los **valores** del vector **_x_** mayores o iguales a 20

<li> Utilizando la función **which()**, obtener la **posición** de los elementos de **_x_** cuyos valores sean mayores o iguales a 20. Asignar la salida de la función a un objeto que llamaremos **_idx2_** </li>
<li> Utilizar el objeto **_idx2_** recién generado para obtener los **valores** del vector **_x_** mayores o iguales a 20 </li>

<li> El resultado obtenido fue el mismo cuando indexamos con el vector lógico (**_idx1_**) y cuando usamos la función which (**_idx2_**). Sin embargo, **_idx1_** tiene `r length(idx1)` elementos, mientras que **_idx2_** tiene `r length(idx2)` elementos ¿por qué?</li>
</ol>

<!-- RTA -->

```{r, include= F}

  idx1 <- x >= 20
  idx2 <- which(x >= 20)

# En el primer caso evalúa elemento por elemento y asigna un valor T o F donde corresponda, el resultado es un vector de T y F con tantos elementos como elementos tenga x
## En el segundo caso, el vector resultante da LAS POSICIONES de los registros que cumplen conla condición impuesta (es decir los T  de la prueba lógica).
```


## Indexación en vectores ejemplo colors() (RRR)

<ol>
<li> Escribir **colors()** en consola para examinar el objeto  </li>
<li> ¿Qué diferencia estructural hay entre los objetos colors y letters? Recurrir a la ayuda si fuera necesario </li>
</ol>

```{r, echo=F, eval= F}
length(colors(T)) ; length(colors(F))
```

Volveremos a utilizar este objeto en varias ocasiones durante el curso. Por ahora simplemente lo usaremos como ejemplo.

``` {r, echo=T, eval=F}
colors()
```
<ol>
<li> Asignar el objeto **colors()** a un nuevo objeto que llamaremos **_misColores_** </li>
<li> Generar un objeto, al que llamaremos **_amarillos_**, con aquellos elementos de **_misColores_** que contengan en alguna parte del texto la palabra "yellow"</li> 
<li> ¿Cuántos elementos tiene el objeto **_amarillos_**? </li>
<li> Para generar el objeto **_amarillos_** ¿era necesario generar el objeto **_misColores_**? </li> 
</ol>

<!-- RTA -->

```{r, include= F}
#colors es una función objeto(), con un solo argumento, mientras que letters/LETTERS es un vector con valroes pre-definidos

misColores <- colors()
idx <- grep("yellow", misColores)
amarillos <- misColores[idx]

## esto mismo se podría hacer directamente como
idx <- grep("yellow", colors())
amarillos <- colors()[idx]
```

## Debugging, detectando errores {-}

Para cada una de las siguientes líneas de código explicar porqué se obtiene un mensaje de error, warnning, o un resultado no esperado

```{r}
rm( list = ls() ) #eliminemos primero todos los objetos
```

1.
``` {r, eval=F }
k <- letters(1)
```
<!-- letters[1] -->

2.
``` {r, eval=F }
month.name(1:10)
```
<!-- month.name[1:10] -->

3.
``` {r, eval=F }
y <- c("A", "B", "C", "D")
txt <- letters[y]
```
<!-- y no es numérico -->
