# R05 Workspace y RHistory {-}


## Responder con Verdadero o Falso (RRR)

<ol>
<li> El working directory siempre es el directorio donde tenemos guardado el script </li>
<li>Todos los scripts deben estar guardados en la misma ubicación que el directorio de trabajo </li>
<li> El Rstudio tiene definido un directorio de trabajo por defecto </li>
<li> En una sesión de R sólo puede haber un directorio de trabajo. Sin embargo en un script se puede re-definir el directorio de trabajo tantas veces como uno quiera </li>
<li> Hice una simulación que tardó 3 hs en correr y no guardé los objetos generados. No me preocupo porque el resultado siempre se guarda en el Rhistory </li>
<li> Hice una simulación que tardó 3 hs en correr y no guardé los objetos generados, pero no me preocupo porque el resultado siempre se guarda en el RData </li>
<li> Por defecto (default) R genera el RHistory, donde guarda los comandos y objetos generados en la última sesión </li>
<li> En el RHistory quedan registrados los pasos en el mismo orden que aparecen en el script </li>
<li> Podemos selectivamente guardar un único objeto y cargarlo cuando lo necesitemos </li>
<li> El comando "ctrl + l" aplicado a la consola (clear console, limpiar consola) tiene el mismo efecto que remover los objetos rm( list= ls() ) </li>
</ol>

<!-- **RTA**   -->

<!-- <ol> -->
<!-- <li> Falso. El working directory se puede definir usando setwd() </li> -->
<!-- <li>Falso. Los script se pueden guardar en cualquier ubicación </li> -->
<!-- <li> Verdadero ver tools/Global Options. Aunque en cada sesión se puede cambiar con setwd() </li> -->
<!-- <li> Verdadero </li> -->
<!-- <li> Falso. El Rhistory guarda todos los comandos ejecutados pero no los objetos creados </li> -->
<!-- <li> Falso. Los objetos se guardan si usamos la función save() o bien si guardamos antes de salir (save RData) </li> -->
<!-- <li> Falso, si bien se guarda el RHistory, los objetos no se guardan en este archivo </li> -->
<!-- <li> Falso. Los comandos se guardan en el orde que se ejecutan </li> -->
<!-- <li> Verdadero, mediante save() y load() podemos hacerlo </li> -->
<!-- <li> Falso. "ctrl + l" limpia la consola pero tiene un efecto visual, los objetos siguen exisitiendo en la sesión abierta.  En cambio, los objetos eliminados mediante rm() son eliminados </li> -->
<!-- </ol> -->

\
\

## Salvar y cargar objetos (RR)
Correr la siguiente línea para remover todos los objetos creados durante esta sesión

```{r}
rm( list = ls() )
```

Comprobar que no hay objetos en nuestra sesión

```{r}
ls()
```

Dados los siguientes objetos

```{r}
y <- rnorm(100)
x <- 1:10
z <- letters
```

<ol>
<li> Guardar la sesión de trabajo </li>
<li> Guardar solamente los objetos x, y </li>
<li> Remover todos los objetos y volver a cargar solamente x </li>
<li> Pedir un listado de todos los objetos </li>
</ol>

<!-- **RTA**   -->

```{r, include= F, eval= F}
save.image()
save(x, y, list= c("x", "y"), file= "Resultados/salida.RData")
rm(list=ls())
load(file= "Resultados/salida.RData")
x
head(y)
```

\
\

## Debugging, detectando errores

Para cada una de las siguientes líneas de código explicar porqué se obtiene un mensaje de error, warnning, o un resultado no esperado 

```{r}
rm( list = ls() ) #eliminemos primero todos los objetos
```

1.
``` {r, eval=F }
setwd("C:\R2021/R_Archivos/")
```
<!-- dirección de las barras -->

2.
``` {r, eval=F }
setwd(C:/R2021/R_Archivos/)
```
<!-- comillas -->
