# R07 Objetos 1 {-}



## Vectores 1 (RR)

1. Generar cinco vectores de **10 elementos** cada uno con los nombres y características que se dan a continuación. Utilizar las funciones **seq()** y **rep()** en los casos pertinentes.  

``` {r, echo = F}
texto <- LETTERS[1:10]
enteros <- seq(1, 20, 2)
decimales <- seq(1, 1.9,0.1)
logico <- rep(c(T,F), each=5)
factor1 <- factor(letters[1:10])
factor2 <- factor(letters[1:10], levels=letters[10:1], ordered = T)
### ojo con decimales si hacen seq(1, 2, 0.1) length() = 11
``` 

* texto: un vector texto con las 10 primeras letras del abecedario

```{r, comment= ""}
texto
```

* enteros: primeros 10 números impares

```{r, comment= ""}
enteros 
```

* decimales: valores entre 1 y 1.9 en intervalos de 0.1

```{r, comment= ""}
decimales 
```

* lógico: 5 valores T seguidos de 5 F 

```{r, comment= ""}
logico 
```

* factor1: un vector tipo factor con las 10 primeras letras del abecedario

```{r, comment= ""}
factor1
```

* factor2: el mismo objeto que el punto anterior pero con orden de jerarquía, donde a > b > c.... >j

```{r, comment= ""}
factor2
```

<!-- RTA -->

``` {r, include = F}
texto <- LETTERS[1:10]
enteros <- seq(1, 20, 2)
decimales <- seq(1, 1.9,0.1)
logico <- rep(c(T,F), each=5)
factor1 <- factor(letters[1:10])
factor2 <- factor(letters[1:10], levels=letters[10:1], ordered = T)
### ojo con decimales si hacen seq(1, 2, 0.1) length() = 11
``` 

2. Comparar la salida en consola de cada uno de los objetos 

## Vectores 2 (RR)

¿Cuál es el error en las siguientes lineas de comando?

```{r, comment="", eval=F}

miX <- ("uno", "dos", "tres")

miY <- c(uno, dos, tres)

miZ <- "a":"Z"

```

<!-- RTA -->
<!-- Falta c() -->
<!-- los valores deben estar entre comillas -->
<!-- el operador dos puntos (:) no funciona para variables de tipo character -->
