# R08 Objetos2 {-}


## Responder con verdadero o falso (RRR)

1. Tanto las matrices como los data.frame son arreglos rectangulares de datos. Lo que significa que están formados por uno o más vectores de iguales dimensiones y todos los elementos que los componen tienen datos o valores NA
2. A diferencia de los data.frame, las matrices tienen el mismo número de filas que de columnas
3. Todos los vectores que componen una matriz deben tener el mismo formato (numérico, texto o lógico), aunque también pueden incluir NA's o ser de NA's únicamente
4. Los data.frame permiten que un mismo vector-columna contenga datos con más de un tipo de formato
5. Un array **puede pensarse** como un vector con n elementos, donde cada elemento es una matriz y todas las matrices tienen las mismas dimensiones
6. Las listas, arrays, matrices y data.frames tienen las mismas dimensiones
7. El objeto par() es una lista
8. El siguiente objeto x es un data frame de una fila y 10 columnas

```{r, comment=""}
x <- 1:10
    names(x) <- letters[1:10]
		x
```	

9. La siguiente es una matriz compuesta por una columna de datos con formato numérico y una columna de texto

```{r, comment=""}
matrix(c(1:3,"a", "b","c"), ncol=2)
```

10. Las dimensiones de un data.frame difieren si al mismo se le agrega nombre de filas (rownames)

<!-- **RTA** -->
<!-- <ol> -->
<!-- <li> Verdadero </li> -->
<!-- <li> Falso. Las matrices al igual que los data.frame pueden tener cualquier combinación de número de filas y columnas </li> -->
<!-- <li>  Verdadero </li>  -->
<!-- <li>  Falso, las "columnas" son vectores y los vectores solamente pueden ser de un tipo  </li> -->
<!-- <li>  Verdadero </li> -->
<!-- <li>  Falso, las matrices y data.frame tienen dos dimensiones (filas columnas), los arrays tienen tres dimensiones (filas, columnas, elemento) y las listas tienen una dimensión (numero de elementos) </li> -->
<!-- <li>  Verdadero </li> -->
<!-- <li>  El siguiente objeto x es un data frame de una fila y 10 columnas </li> -->
<!-- ```{r, comment=""} -->
<!-- x <- 1:10 -->
<!--     names(x) <- letters[1:10] -->
<!--   	x -->
<!-- ``` -->
<!-- Falso, es un vector con nombres de elementos   -->

<!-- <li>  La siguiente es una matriz compuesta por una columna de datos con formato numérico y una columna de texto  </li> -->

<!-- ```{r, comment=""} -->
<!-- matrix(c(1:3,"a", "b","c"), ncol=2) -->
<!-- ``` -->
<!-- Falso. Es una matriz de texto, ya que en una matriz no pueden "convivir" dos formatos diferentes  -->
<!-- <li>  Falso, como tampoco cambia cuando se le da nombre a las columnas </li> -->
<!-- </ol> -->


## Generar un data.frame 1 (R)

Con los siguientes vectores crear un objeto del tipo data.frame, al que llamaremos _MiDf_.

```{r, echo= T, comment=""}
letras <- LETTERS[1:10]  
enteros <- round( runif(10, 0, 10), 0 )  
decimales <- round( runif(10, 0, 10), 3 )  
logicos <- sample( c(T,F), 10, replace=T ) 
```

```{r, echo= F, comment=""}
MiDf <- data.frame(letras, enteros, decimales, logicos) 
```

```{r, echo= T, comment=""}
MiDf
```

<!-- RTA -->
```{r, echo= F, include= F}
MiDf <- data.frame(letras, enteros, decimales, logicos) 
```

## Agregar columnas a un data.frame (RR)
Agregar al data frame del punto anterior una columna con valores NA's. A esta columna la llamaremos _sin.dato_ 

```{r, echo= F, comment=""}
MiDf$sin.dato <- NA
```

```{r, echo= T, comment=""}
MiDf
```
<!-- RTA -->

```{r, comment="", include= F}
MiDf$sin.dato <- NA
```

##  Generar un data.frame 2: seq(), rep(), paste() (RRR)

Utilizar una combinación de funciones **rep()**, **paste()**, **seq()** y **data.frame()** para generar una tabla similar a la que se muestra a continuación:  

<!-- RTA -->

``` {r, comment="", echo= F}
## RTA
trat <- paste("tratamiento", rep( seq(1, 9, 2), each= 5))
dosis <- c(0,1,10,100,1000)
data.frame(tratamiento = trat, dosis, resultado = NA)
```

Nota 1: los valores 1 a 15 no forman parte de la tabla, son los indicadores del nro de fila que da la consola de R
Nota 2: la secuencia dosis puede generarse a partir del siguiente vector

```{r}
dosis <- c(0,1,10,100,1000)
```

Nota 3: es conveniente aprovechar la regla de reciclado de vectores


``` {r, include= F}
## RTA larga
trat <- rep("tratamiento", 25)
nro <-  rep(seq(1, 9, 2), each= 5)
trat <- paste(trat, nro)
dosis <- c(0,1,10,100,1000)
dosis <- rep(dosis, 5)
tabla <- data.frame(tratamiento = trat, dosis)
tabla$resultado <- NA
tabla
data.frame(tratamiento = trat, dosis, resultado = NA)
```
		
## sort vs order (RR)

Dado el siguiente vector

``` {r}
miX <- 15:1
names(miX) <- letters[1:15]
miX 
```

Ordenar en forma ascendente el vector **_miX_** utilizando:  
* La función **sort()**  
* La función **order()**

```{r, echo= F, comment= ""}
idx <- order(miX)
miX[idx]
```

<!-- RTA -->
```{r, comment= "", include= F}
idx <- order(miX)
miX[idx]
```

## Ordenar un data.frame (RRR)
La utilidad de _**order()**_ es más evidente cuando queremos ordenar un data.frame.
Dado el siguiente data.frame 

```{r}
trat <- paste("tratamiento", rep( seq(1, 9, 2), each=5))
dosis <- c(0,1,10,100,1000)
tabla <- data.frame(tratamiento= trat, dosis= dosis, resultado= NA)
tabla
```

Utilizar la función order() para ordenar el objeto _tabla_ en orden creciente de la variable _dosis_ como se muestra a continuación

```{r, echo=F, comment=""}
idx <- order(tabla$dosis)
tabla[idx, ]
```

<!-- RTA -->

```{r, comment="", include= F}
idx <- order(tabla$dosis)
tabla[idx, ]
```

## Generar matrices (RR)

1. Generar dos matrices (_MiMz1_ y _MiMz2_) de dos columnas y 100 filas con números del 1 al 200. En la primera los números deberán llenarse por filas y en la segunda por columnas

```{r, echo= F, comment=""}
MiMz1 <- matrix(1:200, nrow= 100, byrow = T )
MiMz2 <- matrix(1:200, nrow= 100, byrow = F )
```

```{r, comment=""}
head(MiMz1)
```


```{r, comment=""}
head(MiMz2)
```

<!-- RTA -->

```{r, comment="", include= F}
MiMz1 <- matrix(1:200, nrow= 100, byrow = T )
MiMz2 <- matrix(1:200, nrow= 100, byrow = F )
```

2. Ahora generar una matriz (_MNa_) de 10 columnas cada una con 100 elementos con valores NA

```{r, echo= F, comment=""}
MNa <- matrix(rep(NA, 1000), ncol=10)
```

```{r, comment=""}
head(MNa)
```
<!-- RTA -->

```{r, comment="", include= F}
MNa <- matrix(rep(NA, 1000), ncol=10)
```

## Combinar matrices (RR)

Generar una tercer matriz (_M3_) combinando las tres matrices anteriores

```{r, echo= F}
M3 <- cbind( MiMz1, MiMz2, MNa )
```

```{r}
head(M3[,1:7]) # Notar que solamente mostramos las primeras 7 columnas
```
<!-- RTA -->

```{r, include= F}
M3 <- cbind( MiMz1, MiMz2, MNa )
```

## Nombrar columnas de matrices (RR)
Dar nombres a las columnas de la matriz con el texto _var.1_ a var.n_, donde _n_ es el número de columnas

```{r, echo= F, comment=""}
colnames(M3) <- paste("var_", 1:ncol(M3))
head( M3[,1:7] ) # Notar que solamente mostramos las primeras 7 columnas
```
<!-- RTA-->
```{r, include= F}
colnames(M3) <- paste("var_", 1:ncol(M3))
head( M3[,1:7] ) # Notar que solamente mostramos las primeras 7 columnas
```

## Generar listas (RR)

1. Generar una lista -- que llamaremos **_MiLista_** -- con los siguientes objetos

```{r}
letras <- letters
midf <- data.frame(sitio= 1:50, valor= NA)
mimz <- matrix(NA, ncol= 2, nrow= 3)
```

<!-- RTA -->
```{r, include= F}
MiLista <- list(letras, midf, mimz)
names(MiLista) <- c("letras", "midf", "mimz")
```

## Función split (RRR)

1. Importar el archivo DoubsEnv.csv que se encuentra en la carpeta 4-Datos (la descripción de la base de datos se encuentra en el archivo [datos_eer.html](/datos_eer.html)) y asignar la tabla a un objeto que llamaremos **_env_**

2. Utilizando la función **split()** generar una lista donde cada elemento de la misma corresponderá a los datos de cada una de las secciones del río Doubs.

<!-- RTA -->

```{r, echo= F}
env <- read.table("4-Datos/DoubsEnv.csv", sep=",", header=T, as.is=T)
split(env, env$sec)
```

## Generar arrays (RRR)

Dadas las siguientes matrices

```{r}
MiMz1 <- matrix(1:200, nrow= 100, byrow = T )
MiMz2 <- matrix(1:200, nrow= 100, byrow = F )
```

1. Generar un array al que llamaremos **_MiArray_** cuyas dos únicas matrices serán **_MiMz1_** y **_MiMz2_**.  

* Opción 1: generar primero un array de dos matrices con NA's, de las mismas dimensiones que _MiMz1_  y luego reemplazar esas matrices por los objetos *MiMz1* y *MiMz2*
* Opción 2: generar el array a partir de las dos matrices combinadas mediante cbind

<!-- RTA -->

```{r, include= F} 
MiArray <- array(NA, dim= c(100, 2,2)) 
MiArray[, , 1] <- MiMz1
MiArray[, , 2] <- MiMz2
```

```{r, include= F}
MiArray <- array(cbind( MiMz1, MiMz2 ), dim= c(100, 2,2)) 
MiArray[, , 1] <- MiMz1
MiArray[, , 2] <- MiMz2
MiArray
```

## indexar data frame sencillo(RR)

1. Asignar el objeto iris (que viene con el paquete base) a un objeto que llamaremos **_midf_**

```{r, echo= F}
head(iris, 3)
```

2. Mediante indexación obtener las primeras 10 filas de **_midf_** de las columnas Sepal.Width Petal.Length y Species

<!-- RTA -->
```{r, echo= F}
midf <- iris[1:10, c("Sepal.Width", "Petal.Length", "Species")]
```


## indexar data.frame (RRR)

1. Generar un objeto al que llamaremos **_Env_** a partir del archivo DoubsEnv.csv de la carpeta 4-Datos

<!-- RTA -->
```{r, include= F}
env <- read.table("4-Datos/DoubsEnv.csv", sep=",", dec=".", header=T, as.is=T)
```

2. Seleccionar todas las columnas de **_Env_**, pero solamente las filas pares utilizando:

* un vector lógico

<!-- RTA -->

```{r, include= F}
idx1 <- rep(c(F,T), ncol(env))
```

* un vector numérico 

<!-- RTA -->

```{r, include= F}
idx2 <- seq(2, ncol(env), 2)
head(env[idx2, 1:8])
```

3. Selecionar los registros de env que cumplan simultáneamente con las siguientes condiciones
  * Que sean de la sección alta del río (cateogría _upper_ de la variable _sec_)
  * Que los valores de la variable altura (_alt_) esté en el rango  700-900
  * Que la pendiente (pen) sea menor que 10

El resultado debería verse como la tabla mostrada a continuación

<!-- RTA -->

```{r, echo= F}
idx3 <- which(env$alt >= 700 & env$alt <= 900 & env$alt >= 200 & env$pen < 10 & env$sec == "upper")
```

```{r, echo= F}
env[idx3,]
```

## Eliminando duplicados

Las siguientes líneas de comando generan una tabla con registros que a propósito están repetidos (una o más veces). El objetivo es utilizar una combinación de comandos, eliminar las repeticiones de los registros repetidos. Propongo utilizar las funciones unique() y match() para realizar la tarea

```{r}
set.seed(200)
sitio <-  paste("sitio", 1:20, sep= " ")
humedad <- sample(20:100, 2)
datos <- data.frame(sitio, humedad)
datos <- datos[sample(1:20, 30, replace=T), ]
rownames(datos) <- NULL
datos
```

<!-- RTA -->

```{r, echo= F}
unicos <- unique(datos$sitio)
idx <- match(unicos, datos$sitio)
datos[idx, ]

#otra forma
idx <- !duplicated(datos$sitio)
ccc <- datos[idx,]
```

## indexar una matriz(RR)

1. Generar una matríz a la que llamaremos _mtz_ de 20 filas por 5 columnas, con números consecutivos de 100 a 1 y que se complete por filas

<!-- RTA -->

```{r, include= F}
mtz <- matrix(100:1, ncol= 5, nrow= 20, byrow= T)
```
2. obtener los elementos de las posiciones de las filas 5 a 10 de las columnas 2 y 4. Asignar el resultado a un objeto que llamaremos _mtz2_.

<!-- RTA -->

```{r, include= F}
mtz2 <- mtz[5:10, c(2,4)]
```
calcular el valor prmoedio de los valores de _mtz2_ (el promedio de toda la matríz)

<!-- RTA -->

```{r, include= F}
mean(mtz2)
```

## indexar una lista 1 (RR)
1. Generar una lista (**_MiLista2_**) cuyos dos únicos elementos serán los objetos **_iris_** (incluido en el paquete base) y **_crabs_** del paquete _MASS_.

2.  Asegurarse que los dos elementos de la lista tengan nombres (**_iris_** y **_crabs_**), ya sea porque fuera definido en la creación de la lista o mediante la función names()

<!-- RTA -->

```{r, include= F}
library(MASS)
MiLista2 <- list(iri = iris, crabs= crabs )
```

2. Seleccionar el segundo elemento de esta lista mediante los tres métodos que se listan a continuación

* El operador *$*
* Un vector numérico (un solo valor)
* El nombre del elemento (*crabs*)

<!-- RTA -->

```{r, include= F}
MiLista2$crabs
MiLista2[[2]]
MiLista2[["crabs"]]
```

## Indexar una lista 2 (RRR)
A partir de la lista generada en el punto anterior obtener las filas pares de **_crabs_**, pero solamente de la quinta y sexta columna, utilizando para seleccionar las columnas:

* el nombre de las columnas
* un vector numérico

<!-- RTA -->

```{r,include= F}
filas <- nrow(MiLista2$crabs)
# idx <- seq(2, filas, by=2)
idx <- c(F,T)
MiLista2$crabs[idx, 5:6]
MiLista2$crabs[idx, c("FL", "RW")]
```

## Obtener valores de una salida de prueba estadística (RRR)
Vamos a ejemplificar el uso de algunos de los resultados obtenidos de una prueba estadística, que en este cas será una regresión lineal.

Las siguientes líneas generan datos simulados de una variable independiente (x) y de una variable dependiente (y). La variable está simulada con un error normal aditivo, con un intercepto = 0.2 y una pendiente = 0.3.

<!-- RTA -->

```{r, echo= T}
x <- runif(100, 1, 100) ## Valores de x
y <- 0.2 + 0.3 * x + rnorm(100, 0, 2) ## valores de y agregando un error normal aditivo
plot(x, y)
modelo <- lm(y ~ x) # modelo lineal simple (distribución normal) de y en función de x 
```

```{r, include= F}
dev.off()
```

1. ¿Qué tipo de objeto es modelo? Si la respuesta no es informativa recurrir a la ayuda de lm y leer la sección **value**

2.¿Cuántos elementos tiene modelo?

3. Utilizar los coeffientes del modelo (mediante indexación) para obtener el valor esperado de x= 3

<!-- RTA -->

```{r, include= F}
class(modelo) 
## El modelo es una lista
length(modelo)
rta <- modelo$coefficients[1] + modelo$coefficients[2]* 3
```

```{r, echo= F}
# valor esperado para x= 3
rta
```

## Valores esperados lm (RRR)

1. En base a los valores de los coeficientes (a, b) y utilizando la función **_abline()_** agregar los valores esperados a la figura del punto anterior

  
<!-- RTA -->

```{r, echo= F}
x <- runif(100, 1, 100) ## Valores de x
y <- 0.2 + 0.3 * x + rnorm(100, 0, 2) ## valores de y agregando un error normal aditivo
plot(x, y)
modelo <- lm(y ~ x) # modelo lineal simple (distribución normal) de y en función de x 
abline(a= modelo$coefficients[1], b= modelo$coefficients[2], col= "blue" )
```

```{r, include= F}
dev.off()
```

## Debugging, detectando errores

Correr las siguientes líneas de comando para generar datos de prueba. Examinar cada uno de los objetos

```{r}
rm( list = ls() ) #eliminemos primero todos los objetos
```

```{r, comment=""}
  x <- runif(100, 10, 100)
		y <- rnorm(100, 10 ,100)
		z <- seq(0, 200, 2)
		g  <- sample(letters, 100, T)

		tabla <- data.frame(x, y, g)
		matriz <- matrix( c(x, y, g ), ncol=3)
		lista <- list(tabla, matriz)
```

Para cada una de las siguientes líneas de código explicar por que se obtiene un mensaje de error, warnning, o un resultado no esperado

1.
``` {r, eval=F }
dim( data.frame(x, y, z) )
```
<!--
z tiene distinta longitud que x y y
-->

2.
``` {r, eval=F }
dim(X)
```
<!--
X (may) no existe
-->

3.
``` {r, eval=F }
dim(y)
```
<!--
la función dim() no es aplicable a vectores, debería ser length(y)
-->

4.
``` {r, eval=F }
cbind(x, y, z)
```
<!--
Aviso de que está reciclando valores ya que x, y y z tienen distinta dimensión
-->

5.
``` {r, eval=F }
matrix(1:10, ncol=2, nrow=3)
```
<!--
Aviso porque está recortando valores dadas las dimensiones de la matriz (6)
-->

7.
``` {r, eval=F }
matrix( c(x, y, z), ncol=3 )
```
<!--
Aviso de que está reciclando valores ya que x, y y z tienen distinta dimensión
-->

8.
``` {r, eval=F }
matriz$x
```
<!--
El signo pesos se aplica a data.frame y list, pero no a matrices
-->

9.

``` {r, eval=F }
names( lista[1] )
```
<!--
Sobra una comilla en main
-->