# R11 Gráficos3 {-}

## Pairs (RR)

1. Asignar a un objeto que llamaremos **_env_** la tabla contenida en el archivo DoubsEnv.csv que se encuentra en la carpeta 4-Datos (la descripción de la base de datos se encuentra en el archivo [datos_eer.html](datos_eer.html)).   

2. Utilizar la función _pairs()_ para analizar la relación entre las variables correspondientes a las columnas 7 a 14 de **_env_**. 

<!-- RTA -->
```{r, echo= F}
env <- read.table("4-Datos/DoubsEnv.csv", sep=",", header=T, as.is=T)
colores <- c("red", "green", "blue")
pairs(env[ ,7:14])
```

```{r, include= F}
dev.off()
```

## Boxplot

Generar una figura boxplot de la variable fosfato (pho) discriminando por sección del río Doubs. Notar la orientación de la leyenda de los ejes. Recurrir a la función _**axis()**_.

<!-- RTA -->
```{r, echo= F}
# x11()
boxplot(env$pho ~ env$sec, ylab = "Concentración de fosfato (mg/L)", yaxt= "n")
axis(side=2, las=2)
```


```{r, include= F}
dev.off()
```

## Gráficos condicionales xyplot

Utilizando las función gráfica _**xyplot()**_ del paquete _**lattice**_  generar una figura múltiple como la mostrada a continuación  

<!-- RTA -->
```{r, echo= F}
library(lattice)
# x11()
par(mfrow= c(2,2))
xyplot(env$pho ~ env$alt | env$sec, main= "", xlab= "Altura", ylab="Fosfato", col="red")
dev.off()
```


```{r, include= F}
dev.off()
```

La figura muestra la relación entre las variables fosfato (pho) y altura (alt) condicional a las tres secciones del río 

## Gráficos condicionales coplot

Utilizar la función coplot del paquete lattice para generar la siguiente figura

<!-- RTA -->
```{r, echo= F}
library(lattice)
x11()
par(mfrow= c(2,2))
coplot(env$amm ~ env$pho | env$alt, overlap= 0.1, show.given = T, ylab="Amonio", xlab = c("Fosfato", "Altura") )
dev.off()
```

```{r, include= F}
dev.off()
```

La figura muestra la relación entre las variables amonio (amm) y fosfato (pho) condicional a rangos de valores de altura (alt), con parámetro de _**overlap= 0.1.  
**NOTA** el argumento xlab es un vector con dos elementos para los ejes x inferior (primer elemento) y superior (segundo elemento). Entonces definir xlab= c("Fosfato", "Altura").

## Debugging, detectando errores

Correr las siguientes líneas de comando para generar datos de prueba. Examinar cada uno de los objetos

```{r}
rm( list = ls() ) #eliminemos primero todos los objetos
```

```{r, comment=""}
    x <- runif(100,10, 100)
    y <- rnorm(100, 10 ,100)
  	z <- seq(0,200, 2)
		g  <- sample(letters,100, T)

		tabla <- data.frame(x,y,g)
		matriz <- matrix(c(x,y,g), ncol=3)
		lista <- list(tabla, matriz)
```

Para cada una de las siguientes líneas de código explicar por que se obtiene un mensaje de error, warnning, o un resultado no esperado

1.
``` {r, eval=F }
plot(x,y, pch = 16, col = blue)
```

<!--
"blue"
-->

2.
``` {r, eval=F }
mhist <- hist(x))
```
<!--
sobra un paréntesis
-->

3.
``` {r, eval=F }
plot(x, y, pch = 16, label = T, col = "orange", main="mifigura")
```
<!--
label no es un parámetro de la función plot
-->

4.
``` {r, eval=F }
plot(x, y, ylim(1,100))
```
<!--
falta la función concatenar en ylim
-->

5.
``` {r, eval=F }
barplot(g)
```
<!--
g no es un objeto numérico
-->

6.
``` {r, eval=F }
plot(x, y, col=c("red", "green" "blue"))
```
<!--
falta una coma entre "green" y "blue"
-->

7.
``` {r, eval=F }
plot(x, y, pch = 16, col = "orange", main=""")
```
``` {r, eval=F, echo=F}
"
```
<!--
Sobra una comilla en main
-->