# R12 Resumir {-}


## summary (R)

Asignar a un objeto que llamaremos **_env_** la tabla contenida en el archivos DoubsEnv.csv, que se encuentra en la carpeta 4-Datos (la descripción de la base de datos se encuentra en el archivo [datos_eer.html](datos_eer.html)).   

Asignar la salida de la función **_summary(env)_** a un objeto que llamaremos **_resumen_** 
* ¿Qué clase de objeto es **_resumen_**?

<!-- RTA -->
```{r, include= F}
env <- read.table("4-Datos/DoubsEnv.csv", sep=",", dec=".", header=T, as.is=T)
resumen <- summary(env)
class(resumen)
```

## table (R)
Aplicar la función **_table()_** a la variable sec 
¿qué información nos da esta salida?

<!-- RTA -->
```{r, include= F}
env <- read.table("4-Datos/DoubsEnv.csv", sep=",", dec=".", header= T, as.is= T)
table(env$sec)
```

## apply (RR)
1. Asignar a un objeto que llamaremos **_env_** la tabla contenida en el archivos DoubsEnv.csv que se encuentra en la carpeta 4-Datos (la descripción de la base de datos se encuentra en el archivo [datos_eer.html](datos_eer.html)).

2. Utilizando la función apply() calcular el rango de valores de cada una de las variables de campo de env (variables 4 a 14)

<!-- RTA -->
```{r, include= F}
env <- read.table("4-Datos/DoubsEnv.csv", sep=",", dec=".", header=T, as.is=T)
apply(env[ ,4:14], 2, range)
```

## apply (RRR)

1. Asignar a un objeto que llamaremos **_env_** la tabla contenida en el archivos DoubsEnv.csv que se encuentra en la carpeta 4-Datos (la descripción de la base de datos se encuentra en el archivo [datos_eer.html](datos_eer.html)).

2. Utilizando la función **_apply()_** generar una figura múltiple de 8 paneles (4 filas y dos columnas) utilizando las columnas 7 a 14 de env. La figura se muestra a continuación

<!-- RTA -->
```{r, echo= F, results= 'hide'}
env <- read.table("4-Datos/DoubsEnv.csv", sep=",", dec=".", header=T, as.is=T)
par(mfrow=c(4,2), mar= c(3,2,2,2))
apply(env[ ,7:14], 2, hist, main="", col= "grey")
```

Estructura

```{r, eval= F}
par(mfrow=c(4,2), mar= c(3,2,2,2))
apply(COMPLETAR)
```

## tapply (RRR)

Asignar a un objeto que llamaremos **_env_** la tabla contenida en el archivos DoubsEnv.csv que se encuentra en la carpeta 4-Datos (la descripción de la base de datos se encuentra en el archivo [datos_eer.html](datos_eer.html)).

Utilizar la función  tapply para estimar los cuantiles 5 y 95 de la variable pho del objeto **_env_** categorizando por sección del río (sec). Asignar la salida a un objeto que llamaremos **_tabla_**. La función para necesaria es quantile (recurrir a la ayuda)

<!-- RTA -->
```{r, include= F}
env <- read.table("4-Datos/DoubsEnv.csv", sep=",", dec=".", header=T, as.is=T)
tabla <- tapply(env$pho, list(env$sec), quantile, c(0.25, 0.75) )
```

* ¿Qué clase de objeto es **_tabla_** ?

<!-- RTA -->
```{r, include= F}
class(tabla)
```

## Múltiples variables (RR)

1. Utilizar una función de la que hemos visto en la clase R12_Resumir  para calcular el valor de la mediana de las variables ambientales del objeto **_env_** para cada una de las secciones del río

<!-- RTA -->
```{r, include= F}
tabla2 <- aggregate(env[ ,4:14], list(env$sec), median)
names(tabla2)[1] <- "Sección"
tabla2
```

## grep() which() resumir (RRRR)

El archivo "SP_aves_BI.csv", de la carpeta 4-Datos, contiene un listado de aves de Sudamérica categorizadas de acuerdo a su estado de conservación ( [BirdLife International](http://www.birdlife.org/datazone/)
Las especies fueron clasificadas en las siguientes categorías:

<ol>
<li> Threatened Species </li>
<li> CR - Critically Endangered </li>
<li> CR (PE) - Critically Endangered (Possibly Extinct) </li>
<li> CR (PEW) - Critically Endangered (Possibly Extinct In The Wild) </li>
<li> EN - Endangered </li>
<li> VU - Vulnerable </li>
<li> NT - Near Threatened </li>
<li> LC - Least Concern </li>
<li> DD - Data Deficient </li>
</ol>   

Responder los siguientes puntos  
1. ¿cuántas especies hay listadas en cada una de las categorías de amenaza?  
2. ¿cuántas especies de cada género se encuentran en cada una de las categorías de amenaza?  
3. ¿cuál es el género con mayor número de especies listadas?  
4. Identificar las especies del género _Larus_ (gaviotas) que se encuentren en las categorías NT (Near threatened) o VU (vulnerable).  

<!-- RTA -->
```{r, include= F}
aves <- read.table("4-Datos/SP_aves_BI.csv", sep= ",", dec= ".", header= T)
head(aves)
# Nro de especies en cada categoría de amenaza
rta1 <- tapply(aves$especie, list(aves$categoria), length)
# nro de especies de cada género en cada categoría de amenaza
rta2 <- tapply(aves$especie, list(aves$genero, aves$categoria), length )
# género con mayor nro de sp amenazadas
suma <- rowSums(rta2, na.rm= T)
idx <- which( suma == max(suma) )
maximo <-suma[idx ]
# Especies del género Larus
idx2 <- which(aves$genero == "Larus" & ( aves$categoria == "NT" | aves$categoria == "VU") )
aves [idx2, ]
```

## Debugging, detectando errores

Correr las siguientes líneas de comando para generar datos de prueba. Examinar cada uno de los objetos

```{r}
rm( list = ls() ) #eliminemos primero todos los objetos
```

```{r, comment=""}
x <- runif(100,10, 100)
y <- rnorm(100, 10 ,100)
z <- seq(0,200, 2)
g  <- sample(letters,100,T)

tabla <- data.frame(x,y,g)
matriz <- matrix(c(x,y,g), ncol=3)
lista <- list(tabla, matriz)
```

Para cada una de las siguientes líneas de código explicar porqué se obtiene un mensaje de error, warnning, o un resultado no esperado

1.
``` {r, eval=F }
apply(lista[[1]], 2, mean)
```
``` {r, eval=F }
apply(lista[[1]][ ,1:2], 2, mean) #funciona
```
<!--
la tercera columna del primer elemento de la lista es texto
-->

2.
``` {r, eval=F }
apply(lista[[1][1:2], 2, mean)
```
<!--
falta un corchete en lista[[1]]
-->

3.
``` {r, eval=F }
tapply(c(x,y), g, mean)
```
<!--
el objeto g no puede ser usado porque tiene menos elementos que y y x
-->

4.
``` {r, eval=F }
colMeans(x)
```
<!--
colMeans no está definido para vectores