# R14 Funciones {-}



## Funciones: elevar al cuadrado (R)

*  Escribir una función que llamaremos **elev2** que calcule el cuadrado de una serie de números
* La función debe devolver en un data.frame con los números de ingreso y sus correspondientes valores al cuadrados

<!-- RTA -->
```{r, include= F}
elev2 <- function(x) {
  y <- x^2
  data.frame(x= x, x2 = y)
  }
```

``` {r, echo= T, comment=""}
  x <-1:10
  elev2(x) 
```

Estructura

``` {r, echo= T, eval= F}
elev2 <- function(completar) {
  y <- COMPLETAR ^2
  data.frame(x= x, x2 = y)
  }
```

##  Funciones: elevar al cuadrado 2 (RRR)

* Agregar a la estructura de la función anterior un "control", para que en los casos en que el vector de ingreso no sea numérico aparezca un cartel que diga "ERROR: Los datos de ingreso no son numéricos"
     
<!-- RTA -->
```{r, include= F}
elev2 <- function(x) {
      if(is.numeric(x)) {
        y <- x^2
        data.frame(x= x, x2 = y)
        } else {
        print("ERROR: Los datos de ingreso no son numéricos")
       }
    }
```

``` {r, echo= T, comment=""}
  x <-c(1:10, NA, NA, NA)
  elev2(x) 

  y <- letters
  elev2(y)
```

Estructura

``` {r, echo= T, eval= F}
elev2 <- function(COMPLETAR) {
      if(COMPLETAR) {
        COMPLETAR CON COMANDOS SI T
        } else {
        COMPLETAR CON COMANDOS SI F
       }
    }
```

## Funciones: Promedio (RR)
Generar una función a la que llamaremos "promedio", que calculará el valor promedio de un vector numérico como:  
$$promedio = \frac{\sum x_{i}}{N}$$  

Donde N es número de elementos del vector x  (length(x))
Por el momento la función tendrá un único argumento  _x_ y no estará definida para vectores con NA's  

<!-- RTA -->
```{r, include= F}
x= 1:20
promedio <- function (x) sum(x)/length(x)
```

Por ejemplo:

```{r, echo= T}
y <- c(3, 5, 4, NA, NA, 8)
promedio(y)
# En este caso el resultado es NA porque sum(x) = NA

z <- c(3, 5, 4, 4, 5, 8)
promedio(z)
```

## Funciones: Promedio 2 (RRR)
Generar la misma función que en el punto anterior pero con un argumento extra que permita eliminar los valores NA para el cálculo del promedio

<!-- RTA -->
```{r, include= F}
x= 1:20
promedio <- function (x) sum(x[!is.na(x)])/length(x[!is.na(x)])
```
```{r}
y <- c(3, 5, 4, NA, NA, 8)
promedio(y)
```

## Función obtener números pares o impares

Dado un vector numérico cualquiera, como el que se muestra a continuación:

```{r}
x <- c(1,2,5,7,9,8,2,51)
```

Mediante el siguiente comando se puede obtener un vector de 1's y 0's para aquellos valores impares y pares del vector 

```{r}
x %% 2
```

Generar una función, que llamaremos **__parimpar__** que permita obtener los valores pares o impares de un vector numérico. La función deberá tener dos argumentos, el primero, al que llamaremos **__vec__**, corresponderá al vector de entrada y el segundo al que llamaremos impar tomará valor por defecto TRUE y seleccionará a los valores impares, mientras que seleccionará a los pares en caso de ser FALSE

Pasos sugeridos
* generar un vector lógico (idx1) con la condición vec %% 2 == 1 (impares)
* generar un vector lógico (idx2) con la condición vec %% 2 == 0 (pares)
* incluir un condicional que indexe por idx1 en caso de que el parámetro impar sea T y que indexe por idx2 en caso contrario

```{r, echo= F}
parimpar <- function(vec, impar= T ) {
  idx1 <- vec  
  idx2 <- vec %% 2 == 0
  if(impar) vec[idx1] else vec[idx2]
  }
```

Probando la función
```{r}
x <- c(1,2,5,7,9,8,2,51)

parimpar(x)

parimpar(x, F)

```

## Funciones: No contar los NAs (RRR)
Las funciones de la familia **_apply_** no tienen argumentos para eliminar los NA's de los resultados cuando se usa **_length()_** 
Ejemplo

``` {r, echo= T, comment=""}	  
    x <- c( 1:20, rep(NA, 4) )
    x
		y <- rep( c("A", "B"), each=12) 
    y
		z <- data.frame(pob=y,x=x)
    z
		tapply(z$x, z$pob, mean, na.rm=T) #esto funciona
    tapply(z$x, z$pob, length) #esto funciona pero cuenta los NA's
```


1. Generemos entonces una función que llamaremos **_sinNA_** para usar funciones de la familia  **_apply_** y que no cuente los NA's

<!-- RTA -->
```{r, include= F}
sinNA <- function(x){length(x[!is.na(x)])}
```

La salida de tapply() usando la función debería dar:

``` {r, echo= T}  
    tapply(z$x, z$pob, sinNA)
``` 

## Función frecuencia relativa (RRR)
Muchas veces es necesario expresar valores de tablas en forma de frecuencia relativa. Es decir, pasar valores absolutos de observaciones a formato de frecuencia

> FR = $\frac{Ni}{N}*100$

Donde N<sub>i</sub> es el valor de la celda i y N es la suma de todos los valores del vector

Los siguientes comandos generan datos simulados de 5 poblaciones de una especie hipotética de depredador que consume 5 tipos de presa. 

``` {r}  
  presas <- paste("presa", 1:5)
  pobl <- paste("pob", 1:5)
  set.seed(300)
  datos <- round( runif(25, 1, 100), 0)
  tabla <- matrix(datos, ncol=5, dimnames=list(presas, pobl))
  tabla
```

1. El ejercicio consiste en estimar el índice de frecuencia relativa de las presas para cada ejemplar. Para ello, generaremos una función (**FR**) que calcule la frecuencia de ocurrencia en base a un vector de observaciones. Finalmente, la función será utilizada como argumento de la función de resumen en el ejercicio que sigue.

<!-- RTA -->
```{r, include= F}
FR <- function(x) { x/sum(x)*100 }
```

Aplicando la función recién creada a la primera fila de la tabla debería dar el siguiente resultado

```{r}
prueba <- FR(tabla[1, ])
prueba
sum(prueba)
```

La tabla de salida debería verse como la siguiente (los valores obtenidos fueron redondeados ( **_round()_** ) a dos decimales)

``` {r}  
salida <- round (apply(tabla, 1, FR), 2)
salida
colSums(salida) ## la suma de las frecuencias realtivas por columna debe dar 1
```

<!-- ### 14.8 Función t test (RRR) -->

<!-- En un archivo nuevo al que llamaremos _t.test.R_, generar una función para comparar dos muestras mediante una prueba t de Student. La salida de la función deberá tener los siguientes elementos:   -->
<!-- * Una tabla, lista, o vector que informe el tamaño y valor medio de cada muestra y los valores de t, p-value y grados de libertad (df) estimados     -->
<!-- *  Una figura compuesta con tres filas y una columna, donde la primera figura será un boxplot con ambas variables y las restantes serán un qplot para cada variable. Rotular las figuras adecuadamente.   -->
<!-- * Nombrar a la función t_test y guardar el script.    -->

<!-- funciones necesarias: -->

<!-- ```{r, eval= F, comment= ""} -->
<!--   t.test(x,y) -->
<!--   boxplot(x, y, names= c("x", "y")) -->
<!--   qqnorm(x, main="x") -->
<!--   qqnorm(y, main="y") -->
<!-- ```   -->

<!-- * Convocar a la función utilizando la función **source()** y ponerla a prueba con las siguientes muestras: -->

<!-- ```{r} -->
<!--  x= rnorm(50,10,1)   -->
<!--  y= rnorm(20,9,3) -->
<!-- ``` -->

<!-- <!-- RTA --> -->
<!-- ```{r, echo= F} -->
<!--   t_test <-function(x, y) {  -->
<!--   test <- t.test(x, y) -->

<!--   N.x <- length( x[!is.na(x)] ) -->
<!--   N.y <- length( y[!is.na(y)] ) -->
<!--   Promedio.x <- mean(x, na.rm= T) -->
<!--   Promedio.y <- mean(y, na.rm= T) -->
<!--   df <- as.vector(test$parameter) -->
<!--   valor_t <- as.vector(test$statistic) -->
<!--   p_value <- test$p.value -->

<!--   salida <- data.frame(N.x, N.y, Promedio.x, Promedio.y, df, valor_t, p_value)  -->

<!--   par( mfrow= c(3,1), mar= c(4,3,2,2) ) -->
<!--   boxplot(x, y, names= c("x", "y")) -->
<!--   qqnorm(x, main="x") -->
<!--   qqnorm(y, main="y") -->

<!-- print(salida) -->

<!--   }# fin de la función t_test -->
<!-- ``` -->

<!-- ```{r, include= F} -->
<!-- dev.off() -->
<!-- ``` -->

<!-- ```{r, comment= ""} -->
<!-- t_test(x, y) -->
<!-- ``` -->

## Debugging, detectando errores

Correr las siguientes líneas de comando para generar datos de prueba. Examinar cada uno de los objetos

```{r}
rm( list = ls() ) #eliminemos primero todos los objetos
```

```{r, comment=""}
  x <- runif(100,10, 100)
    y <- rnorm(100, 10 ,100)
		z <- seq(0,200, 2)
		g  <- sample(letters,100,T)

		tabla <- data.frame(x,y,g)
		matriz <- matrix(c(x,y,g), ncol=3)
		lista <- list(tabla, matriz)
```

Para cada una de las siguientes líneas de código explicar por que se obtiene un mensaje de error, warnning, o un resultado no esperado

1.
``` {r, eval=F }
mm <- ifelse(x >= 23 & y =< 5, "target", NA)
```
<!--
Cambiar de lugar el segundo =
-->

2.
``` {r, eval=F }
log(y)
```
<!--
Logaritmo de números negativos
-->

3.
``` {r, eval=F }
dim.names(tabla)
```
<!--
no existe la función dim.names(), usar dimnames
-->

4.
``` {r, eval=F }
if(is.numeric(x)) hist(x) print("la variable no es numerica")
```
<!--
falta el argumento else entre hist(x) y print()
-->

4.
``` {r, eval=F }
if(is.numeric(g)){
  	hist(g) 
	 	} else 
		print("la variable no es numerica")
  }
```
<!--
falta una llave después de else
-->

5.
``` {r, eval=F }
if(x>5) "grande" else "chico"
```
<!--
el argumento de if() es T o F, pero no un vector de más de un valor lógico
-->