---
title: "<h3>Fundamentos de R. Bases de datos para Ejercicios </h3>"
author: "Patricia Dell'Arciprete - Julio Lancelotti"
css: css/R.css
date: "Friday, December 26, 2014"
output:
  html_document:
    toc: true
    theme: united
  pdf_document:
    toc: true
highlight: zenburn
---


Durante el curso utilizaremos varias bases de datos para ejemplificar en las clases y resolver ejercicios. Además de los datos contenidos en iris y crabs, que fueron descriptos en la clase <b style="color:red"> R_Datos.r </b> Durante las sesiones de  ejercicios utiizaremos la base de datos Doubs, que se describe a continuación

Base de datos Doubs
========================================================

Base de datos utilizada en el libro "Numerical Ecology with R"<sup>1</sup> en base a la tesis doctoral de Vereneaux (1973)<sup>2</sup>. Los datos fueron utilizados para caracterizar y clasificar rios y arroyos eurpoeos, en función de la presencia y abundancia de especies de peces. Para nuestros propósitos utilizaremos tres tablas con datos correspondientes al río Doubs:

* DoubsEnv.csv: datos ambientales en 30 sitios a lo largo del río Doubs (ver tabla)  
* DoubsSpe.csv: abundancias de 27 especies de peces en 30 sitios a lo largo del río Doubs, donde cada columna corresponde a una especie  
* DoubsSNam.csv: Tabla de nombres comúnes y científicos de las 27 especies de peces  
  
##### Tabla 1. Nombres, códigos y unidades de variables ambientales medidas en el río Doubs. La tabla original fue modifiada para los fines del curso.

<table cellspacing="0" border="0" align="center">
  <colgroup width="259"></colgroup>
  <colgroup span="2" width="85"></colgroup>
	<tr>
		<td style="border-top: 1px solid #000000; border-bottom: 1px solid #000000" height="17" align="left"><b>Variable</b></td>
		<td style="border-top: 1px solid #000000; border-bottom: 1px solid #000000" align="center"><b>Code</b></td>
		<td style="border-top: 1px solid #000000; border-bottom: 1px solid #000000" align="center"><b>Units</b></td>
	</tr>
	<tr>
		<td height="17" align="left">Longitud</td>
		<td align="center">lon</td>
		<td align="center">grad. Dec.</td>
	</tr>
	<tr>
		<td height="17" align="left">Latitud</td>
		<td align="center">lat</td>
		<td align="center">grad. Dec.</td>
	</tr>
	<tr>
		<td height="17" align="left">Distance from source</td>
		<td align="center">das</td>
		<td align="center">km</td>
	</tr>
	<tr>
		<td height="17" align="left">River section (upper-middle-lower)</td>
		<td align="center">sec</td>
		<td align="center">–</td>
	</tr>
	<tr>
		<td height="17" align="left">Altitude</td>
		<td align="center">alt</td>
		<td align="center">m a.s.l.</td>
	</tr>
	<tr>
		<td height="17" align="left">Slope</td>
		<td align="center">pen</td>
		<td align="center">‰</td>
	</tr>
	<tr>
		<td height="17" align="left">Mean minimum discharge</td>
		<td align="center">deb</td>
		<td align="center">m 3  s −1</td>
	</tr>
	<tr>
		<td height="17" align="left">pH of water</td>
		<td align="center">pH</td>
		<td align="center">–</td>
	</tr>
	<tr>
		<td height="17" align="left">Calcium concentration (hardness)</td>
		<td align="center">dur</td>
		<td align="center">mg L −1</td>
	</tr>
	<tr>
		<td height="17" align="left">Phosphate concentration</td>
		<td align="center">pho</td>
		<td align="center">mg L −1</td>
	</tr>
	<tr>
		<td height="17" align="left">Nitrate concentration</td>
		<td align="center">nit</td>
		<td align="center">mg L −1</td>
	</tr>
	<tr>
		<td height="17" align="left">Ammonium concentration</td>
		<td align="center">amm</td>
		<td align="center">mg L −1</td>
	</tr>
	<tr>
		<td height="17" align="left">Dissolved oxygen</td>
		<td align="center">oxy</td>
		<td align="center">mg L −1</td>
	</tr>
	<tr>
		<td style="border-bottom: 1px solid #000000" height="17" align="left">Biological oxygen demand</td>
		<td style="border-bottom: 1px solid #000000" align="center">dbo</td>
		<td style="border-bottom: 1px solid #000000" align="center">mg L −1</td>
	</tr>
</table>

##

##### Tabla 2. Primeras 6 filas de la tabla DoubsEnv
```{r, echo= F, comment= ""}
env <- read.table("../datos/DoubsEnv.csv", sep= ",", dec= ".", header= T, as.is= T)
head(env)
```

##### Tabla 3. Primeras 6 filas de la tabla DoubsSpe
```{r, echo= F, comment= ""}
spe <- read.table("../datos/DoubsSpe.csv", sep= ",", dec= ".", header= T, as.is= T)
head(spe)
```
##### Tabla 4. Nombres y abreviaturas de las especies de peces de la base de datos Doubs (DoubsEnv)
```{r, echo= F, comment= "", result="as.is"}
nam <- read.table("../datos/DoubsNam.csv", sep= ",", dec= ".", header= T, as.is= T)
nam
```
<br><br> <!--- líneas en blanco -->

<sup>1</sup> Borcard D., Guillet F., Legendre P. 2011. Numerical Ecology with R. Springer. New York.  
<sup>2</sup> Verneaux, J. (1973) Cours d'eau de Franche-Comté (Massif du Jura). Recherches écologiques sur le réseau hydrographique du Doubs. Essai de biotypologie. Thèse d'état, Besançon. 1–257.